【裁判字號】    98,台上,2125
【裁判日期】    980416
【裁判案由】    偽造文書
【裁判全文】
最高法院刑事判決            九十八年度台上字第二一二五號
上  訴  人  甲○○
選任辯護人  吳天富律師
上列上訴人因偽造文書案件，不服台灣高等法院台中分院中華民
國九十七年十二月二十四日第二審判決（九十二年度上訴字第一
０三三號，起訴案號：台灣彰化地方法院檢察署八十六年度選偵
字第一號、八十六年度偵字第一八八九、二０一四、二九四八、
三三二四、四０三０、五一六六、五一六七號），提起上訴，本
院判決如下：
    主  文
上訴駁回。
    理  由
按刑事訴訟法第三百七十七條規定，上訴於第三審法院，非以判
決違背法令為理由，不得為之。是提起第三審上訴，應以原判決
違背法令為理由，係屬法定要件。如果上訴理由書狀並未依據卷
內訴訟資料，具體指摘原判決不適用何種法則或如何適用不當，
或所指摘原判決違法情事，顯與法律規定得為第三審上訴理由之
違法情形，不相適合時，均應認其上訴為不合法律上之程式，予
以駁回。本件原判決綜合全部卷證資料，認上訴人甲○○有其事
實欄所載之行使偽造私文書犯行，已詳敘所憑之證據與認定之理
由；對於上訴人辯稱：本件卷附彰化縣芳苑鄉農會（下稱農會）
不動產調查表及質押品名稱數量價值計算表，係經洪深泉同意，
委由其查估及代寫，當時土地確有所載之價值，其未盜蓋洪深泉
印章偽造文書云云，為不足採信，亦依調查所得證據詳予指駁、
說明。因而撤銷第一審關於上訴人部分之科刑判決，改判仍依修
正前刑法牽連犯規定，從一重論處上訴人犯行使偽造私文書罪刑
。上訴意旨略以：(一)、上揭不動產調查表及質押品名稱數量價值
計算表，係經洪深泉同意始蓋其印章，無證據證明洪深泉指稱係
上訴人盜用其印章為可採，原判決遽採為認定上訴人犯罪之證據
，有證據調查未盡之違法；又上訴人所為僅行政疏失，與偽造文
書之要件有間，原判決論以該罪名自屬違法。(二)、原審法院民國
九十七年十二月十日審判期日未賦予上訴人最後陳述之機會，其
踐行之訴訟程序違反刑事訴訟法第三百七十九條第十一款之規定
。(三)、上訴人無前科，又罹糖尿病症，無再犯之虞，請諭知緩刑
等語。惟查：(一)、犯罪事實之認定、證據之取捨及其證明力如何
，乃事實審法院自由判斷之職權，如其取捨判斷不違背經驗法則
與論理法則，即不得指為違法，而據為上訴第三審之理由。又刑
法第二百十條之偽造私文書罪，以無制作權人而捏造他人名義制
作該文書，並足以生損害於公眾及他人為構成要件。本件原判決
論處上訴人行使偽造私文書罪刑，係依憑上訴人之供述、證人洪
深泉之證言，及卷附農會放款申請書、不動產調查表、擔保放款
借據與擔保放款帳卡等證據資料為其論罪依據；並敘明上訴人係
擅自以農會查估人員洪深泉之名義，於卷附農會不動產調查表及
質押品名稱數量價值計算表上，記載不實之土地時價，並盜蓋洪
深泉之印章後，持以向農會申請貸款，足以生損害於農會及洪深
泉等情，已敘明其認定上訴人係偽造私文書以申貸之事實，及其
行為足以生損害於農會及洪深泉之依據及理由稽詳，所為論斷，
與客觀存在之經驗法則與論理法則俱屬無違，原判決論以偽造私
文書之罪，無違法可言。(二)、審判期日之訴訟程序，專以審判筆
錄為證，刑事訴訟法第四十七條，定有明文。本件依原審九十七
年十二月十日審判筆錄記載，審判長於辯論終結之前，已訊問「
有何最後陳述？」，上訴人未為答稱，有審判筆錄可查（見原審
卷(十五)第八四、八五頁）。原審進行之訴訟程序並無不當。上訴意
旨，對於原判決究竟如何違背法令，非依卷內資料為具體指摘，
猶執陳詞，對於原判決已詳為論斷及說明之事項，再為事實之爭
辯，並對原審採證認事之職權行使，任意指摘，難謂已符合首揭
法定上訴要件。其就行使偽造私文書部分之上訴不合法律上之程
式，應予駁回。又裁判上一罪案件之一部分，得提起第三審上訴
者，其不得上訴第三審部分，依審判不可分原則，第三審法院亦
應併予審判，但以得上訴部分其上訴合法為前提。本件得上訴之
行使偽造私文書部分，其上訴為不合法，本院由程序上予以駁回
，對於牽連之輕罪背信、業務文書登載不實、使公務員登載不實
部分自無從併為實體上審判，此部分既屬刑事訴訟法第三百七十
六條第一款之案件，為不得上訴第三審之案件，其上訴不合法，
應併予駁回。又本院為法律審，本件既從程序上駁回其上訴，上
訴人另提出診斷證明書、戶籍謄本等請求本院宣告緩刑，自無從
斟酌，併此敘明。
據上論結，應依刑事訴訟法第三百九十五條前段，判決如主文。
中    華    民    國  九十八  年    四    月   十六   日
                      最高法院刑事第十一庭
                          審判長法官  石  木  欽
                                法官  洪  佳  濱
                                法官  韓  金  秀
                                法官  呂  丹  玉
                                法官  段  景  榕
      本件正本證明與原本無異
                                      書  記  官
中    華    民    國  九十八  年    四    月   二十   日
                                                      Ｑ

司法院資訊處製作；財團法人民間司法改革基金會備份。
